【裁判字號】    89,保險,13
【裁判日期】    890411
【裁判案由】    給付補償基金
【裁判全文】
臺灣高雄地方法院民事判決  八十九年度保險字第十三號
    原      告  財團法人汽車交通事故特別補償基金
                              .
    法定代理人  丙○○      住台北市○○路四十九號七樓
    訴訟代理人  乙○○      住.
    被      告  甲○○      住.
    訴訟代理人  黃麗貞      住.
右當事人間給付補償基金事件，本院判決如左：
    主    文
被告應給付原告新台幣拾肆萬陸仟佰壹拾貳元及自八十九年三月三日起至清償日
止，按年息百分之五計算之利息。
訴訟費用由被告負擔四分之一，餘由原告負擔。
原告其餘之訴駁回。
本判決原告勝訴部分於原告以新台幣壹拾壹萬伍仟元為被告供擔保後得假執行，但被
告如於假執行程序實施前，以新台幣拾肆萬陸仟佰壹拾貳元為原告預供擔保後，
得免為假執行。
原告其餘假執行之聲請駁回。
    事    實
甲、原告方面：
一、聲明：
（一）被告應給付原告新台幣一百二十萬元及自起訴狀繕本送達翌日起至清償日止按
      年息百分之五計算之利息。
（二）原告願供擔保請准宣告假執行。
二、陳述：被告甲○○於八十七年十一月二十五日十一時四十分許，駕駛車號ＹＰ－
    三七二五號自小貨車，在高雄市○○路與鼎心路口處撞擊騎乘車號ＵＦＧ－０四
    三號重機車之王訓昌，王某經送醫後不治死亡。本案經由高雄地方法院檢察署檢
    察官偵查終結起訴，認定肇事原因為被告行經閃光黃燈路口未減速慢行且超速行
    駛，足見被告為本件車禍之加害人。惟因被告於車禍發生當時，其所駕駛之車輛
    並未依強制汽車責任保險法第四條之規定投保汽車強制責任保險，導致被害人王
    訓昌之家屬未能向保險人請求給付保險金，原告乃依同法第三十八條第一項第二
    款之規定，依被告王訓昌家屬之請求給付王訓昌家屬新台幣（下同）一百二十萬
    元，依同法第三十九條第二項之規定，原告自得向加害人即被告求償上開金額。
    至於被告是否應負全部之過失責任，乃被告與被害人之間之問題，不影響原告之
    請求權。
三、證據：提出高雄市政府警察局三民第二分局道路交通事故證明書影本一紙、高雄
    地檢署八十七年度偵字第二七五００號起訴書影本一份、理賠計算書影本一紙、
    相驗屍體證明書影本一紙、汽車交通事故特別補償金收據收據暨代位求償同意書
    影本一紙、高雄市政府建設局車輛行車事故鑑定委員會鑑定意見書影本一份。
乙、被告方面：
一、聲明：
（一）求為判決駁回原告之訴。
（二）如受不利判決，願供擔保請准宣告假執行。
二、陳述：否認被告有過失致死之事實，且縱被告於本件事故有過失，惟依被害人王
    訓昌之家屬王何冬改亦因本件車禍訴請被告損害賠償，業經鈞院以八十八年度訴
    字第二三四六號確定判決認定被告對於本件事故之發生僅應負之損害賠償金額為
    三十四萬六千三百十二元，故被告所負之賠償責任應不超過上開金額，原告要求
    被告賠償一百二十萬元，顯無理由。
三、證據：提出本院八十八年度訴字第二三四六號民事判決影本一份。
丙、本院依職權調閱本院八十八年度訴字第二三四六號民事卷宗。
    理    由
一、原告主張被告甲○○於八十七年十一月二十五日十一時四十分許，駕駛車號ＹＰ
    －三七二五號自小貨車，沿高雄市○○路由北往南方向行駛，途經該路與天祥一
    路口時，應注意行經閃光黃燈路口，車輛應減速慢行，竟疏未注意，仍超速行駛
    通過該路口，致撞擊騎乘車號ＵＦＧ－０四三號重機車，由天祥一路由西往東行
    駛之王訓昌，王某經送醫後不治死亡等情，業據原告提出提出高雄市政府警察局
    三民第二分局道路交通事故證明書影本一紙、高雄地檢署八十七年度偵字第二七
    五００號起訴書影本一份、相驗屍體證明書影本一紙、高雄市政府建設局車輛行
    車事故鑑定委員會鑑定意見書影本一份為證，被告空言否認有過失，顯不足採。
    又原告主張因被告於車禍發生當時，其所駕駛之車輛並未依強制汽車責任保險法
    第四條之規定投保汽車強制責任保險，導致被害人王訓昌之家屬未能向保險人請
    求給付保險金，原告乃依同法第三十八條第一項第二款之規定，依被告王訓昌家
    屬之請求給付王訓昌家屬一百二十萬元一情，亦據其提出理賠計算書影本一紙、
    汽車交通事故特別補償金收據收據暨代位求償同意書影本一紙為證，並為被告所
    不否認，固堪信為實，惟被告所辯稱被害人王訓昌之家屬王何冬亦因本件車禍訴
    請被告損害賠償，業經本院以八十八年度訴字第二三四六號確定判決認定被告對
    於本件事故之發生僅應負之損害賠償金額為三十四萬六千三百十二元，亦據被告
    提出上開判決書一份為證，並經本院調取上開卷宗核閱屬實。
二、按汽車交通事故發生時，受害人或其繼承人因下列情事之一，未能依本法規定向
    保險人請求給付保險金者，得在相當於本法規定之保險金額範圍內，向特別補償
    基金請求補償：二、肇事汽車非被保險汽車者。又特別補償基金依前條規定為補
    償者，視為加害人或汽車所有人損害賠償金額之一部份，特別補償基金於補償金
    額範圍內，得直接向加害人或汽車所有人求償，強制汽車責任保險法第三十八條
    第一項第二款、第三十九條第一項、第二項分別定有明文。本件被告為本件車禍
    之肇事者，於車禍發生後原告已依相關規定賠償被害人家屬一百二十萬元，詳如
    前述，依前開法條之規定，原告固得向被告請求補償金額，惟強制汽車責任保險
    法第二條之規定，僅係規定特別補償基金於「補償金額範圍內」得求償，意即特
    別補償基金之求償範圍不得超過其所補償之金額，並非謂其所補償之金額皆得向
    加害人求償，加害人所應賠償之金額仍應視其實際所負之損害賠償責任為限。查
    被告對本件車禍所應負責之賠償金額僅為三十四萬六千三百十二元，業經本院以
    八十八年度訴字第二三四六號民事判決認定在案，詳如前述，故被告所應負之過
    失責任應以不超過上開金額為限，故原告基於強制汽車責任保險法第三十九條第
    二項之規定，僅得向被告請求給付三十四萬六千三百十二元，逾此部份之請求為
    無理由，不應准許。
三、縱上所述，被告應給付原告三十四萬六千三百十二元及自起訴狀繕本送達之翌日
    起即八十九年三月三日起至清償日止，按週年利率百分之五計算之利息，原告在
    此範圍內之請求為有理由，應予准許，逾此部份之請求為無理由，應予駁回。
四、本件原告勝訴部分，兩造均聲請宣告假執行及免為假執行，經核無不合，爰各酌
    定相當擔保金額准許之。至原告敗訴部分，其假執行之聲請亦失所附麗，應予駁
    回。
五、結論：原告之訴為一部有理由，一部無理由，依民事訴訟法第七十九條但書、第
    三百九十條第二項、第三百九十二條，判決如主文。
中      華      民      國    八十九    年      四      月     十一     日
                              臺灣高雄地方法院民事庭
~B法      官  管安露
右為正本係照原本作成。
如不服本判決，應於送達後廿日內，向本院提出上訴狀並表明上訴理由，如於本
判決宣示後送達前提起上訴者，應於判決送達後十日內補提上訴理由書（須附繕本）。
~B法院書記官  王美慧
中      華      民      國    八十九    年      四      月    YY  十三    日


司法院資訊處製作；財團法人民間司法改革基金會備份。
